臺灣臺南地方法院民事判決
110年度訴字第226號
原      告  盧文祺
訴訟代理人  高靖棠律師
被      告  沈明軒
訴訟代理人  查名邦律師
            高亦昀律師
            丘瀚文律師 
            簡麒融律師
上列當事人間請求清償借款事件，本院於民國110年4月22日言詞
辯論終結，判決如下：
    主      文
被告應給付原告人民幣捌拾肆萬參仟參佰參拾貳元，及其中人民
幣捌拾萬元自民國110年1月3日起至清償日止，按週年利率百分
之20計算之利息。
原告其餘之訴駁回。
訴訟費用新臺幣參萬陸仟參佰肆拾參元，由被告負擔新臺幣參萬
伍仟元，其餘由原告負擔。
本判決原告勝訴部分，於原告以新臺幣壹佰貳拾萬元為被告供擔
保後，得假執行。
原告其餘假執行之聲請駁回。
    事實及理由
一、原告主張：
（一）被告於民國102年9月17日向原告借款人民幣（下同）32萬
      元，並約定被告每2個月應給付4%利息即12,800元予原告
      ；嗣被告於104年4月起追加借款金額至64萬元，利息增加
      至每2個月應付25,600元予原告；嗣再於104年6月16日起
      追加借款金額至80萬元，利息則增加至每2個月應付32,00
      0元予原告，詎被告未按約定支付利息，迄今僅給付974,7
      00元之利息予原告，又原告依法定最高利率計算被告共應
      給付1,018,032元之利息予原告，扣除被告已償還之利息
      後，被告尚積欠原告43,332元（計算式：1,018,032元－97
      4,700元＝43,332元）之利息未付，經原告履次催討均不獲
      還款，原告遂寄送存證信函，限被告於一個月期限清償借
      款本金，並於109年12月2日送達被告，然被告仍置之不理
      ，原告始提起本件訴訟。
（二）對被告抗辯之陳述：
    ⒈被告當初找原告投資時，僅提到他有一個很好的投資門路
      ，但原告並不了解被告所稱進出口貨櫃生意係如何操作，
      也不知有曾松莨此人之存在，故原告評估風險高，不願作
      為投資方式出資，被告遂改以向原告借款，並簽立聲明書
      ，約明由原告借款予被告，並定期支付利息予原告，並非
      投資關係，故被告嗣後將款項用於何處及投資案是否成功
      則均非原告所過問。
　　⒉原告對於被證一、二之形式上真正無意見，爭執被證三之
      連續性，依被證三之內容，原告係陳述：「講真的，80萬
      是我們想賺，是有風險，但當時讓你抽就是要多個保障，
      現在出包，就該發揮保險的作用呀…」，此訊息是因被告
      拖延給付利息及本金後，原告催款時所發，故被告不得執
      此反稱原告係委託伊代為投資，兩造僅有簽立聲明書借據
      ，故縱被告投資失利，仍必須對原告就本件借款之法律關
      係負返還借款之責任。
（三）聲明：
　　⒈被告應給付原告人民幣843,332元，及其中800,000元自109
      年12月2日起至清償日止，按年息百分之20計算之利息。
　　⒉訴訟費用由被告負擔。
　　⒊願供擔保，請准宣告假執行。
二、被告抗辯：
（一）訴外人曾松莨於中國惠州市開設利德五金加工廠，與被告
      於因緣際會下結識，曾松良遂向被告稱伊於中國開設五金
      材料工廠，與台灣3M明尼蘇達股份有限公司（以下簡稱3M
      公司）有商業交易往來，詢問被告有無意願投資其工廠與
      3M公司間之進出口貨櫃，以每只貨櫃16萬元為單位，貨櫃
      約每3至4個月到港，過海關後可退稅10%（即每只貨櫃退
      稅16,000元），並以此退稅額作為投資之報酬。被告遂自
      95年間起與曾松莨合作投資貨櫃，迄至108年止，被告已
      陸續投資高達1,024萬元。
（二）被告與原告為多年好友，曾於100年間在中國大陸共同打
      拼事業，原告得知被告投資前開貨櫃小有成果，欲一同加
      入投資，遂委請被告代其與曾松莨聯繫合作投資事宜，兩
      造並於102年間約定，由原告以320,000元投資貨櫃2只，
      委由被告代為交付投資款予曾松莨，再由被告將投資貨櫃
      之獲利轉交予原告，被告再從中收取相當之費用。嗣原告
      因上開投資有成，遂陸續於104年4月、6月間分別追加投
      資款320,000元、160,000元，並循上開方式由原告將款項
      交予被告，再由被告代為投資予曾松莨並收取投資報酬後
      轉交予原告，是原告總計投資5只貨櫃共計80萬元，而被
      告近年來陸續轉交匯款予原告之報酬亦有97萬多元，實則
      原告所投資之貨櫃早已回本。
（三）詎料，曾松莨於109年11月捲款逃逸不知去向，導致包含
      兩造在內之眾多投資人損失慘重，被告自身所投資之1,02
      4萬元亦血本無歸；而被告積極設法尋找曾松莨，曾於109
      年12月2日寄發存證信函向曾松莨請求清償債務，然迄今
      未獲置理。惟原告明知本件80萬元實為投資款項而非兩造
      間之金錢借貸，竟扭曲當初委請被告代為交付投資款之原
      意，逕向被告提起本件訴訟，實令被告情何以堪。
（四）依被告提出其名下中國建設銀行帳戶自105年2月17日起之
      帳戶交易明細，該明細上標註灰底部分即為被告與曾松莨
      之金流，足證被告確實有將原告及其他投資親友所交付之
      投資款項交予曾松莨，曾松莨亦有將投資貨櫃之報酬匯款
      予被告，再由被告交付予原告及其他投資之親友。是以，
      原告交付80萬元予被告，僅係委請被告代為轉交投資款予
      曾松莨，實則兩造間並無任何金錢消費借貸關係存在。
（五）聲明：原告之訴駁回，訴訟費用由原告負擔。
三、得心證之理由：
（一）本件原告主張分別於102年9月17日、104年4月、6月間分
      別匯款320,000元、320,000元、160,000元，共計給付800
      ,000元（以下簡稱系爭80萬元）予被告，被告則自收受系
      爭80萬元中之320,000元開始，每2個月給付已收受金額4%
      之款項予原告，迄今共給付原告974,700元（以下簡稱系
      爭974,700元）等情，業據提出聲明書（見本院卷第19
　　　頁，以下簡稱系爭聲明書）及匯款明細（見本院卷第31-2
      7頁）為憑，且為被告所不爭執，堪信原告此部分主張為
      真實。
（二）按當事人主張有利於己之事實者，就其事實有舉證之責任
      ，民事訴訟法第277條前段定有明文。原告對於自己主張
      之事實已盡證明之責後，被告對其主張於抗辯之事實，並
      無確實證明方法或僅以空言爭執者，當然認定其抗辯事實
      之非真正，而應為被告不利益之裁判。原告復主張系爭80
      萬元係借款，而系爭974,700元則係被告給付原告之利息
      等語；為被告所否認，並以系爭80萬元係投資款，系爭97
      4,700元則係投資之利潤云云，資為抗辯。經查：
　　1.觀系爭聲明書內容為「茲甲方（即被告）向乙方（即原告
      ）借取人民幣參拾貳萬元整，以每月4%為利息，即人民幣
      壹萬貳仟捌佰元整，每兩個月支付乙方一次利息，直至甲
      方將本金償清於乙方，乙方如需要甲方清償本金，需提前
      壹個月通知甲方。自2015年4月起增加至陸拾肆萬元整，
      利息以貳萬伍仟陸佰元整計息/月，簽名后即刻生效。自2
      015年6月16日起增加至捌拾萬元整，利息以參萬貳仟整計
      息/月，簽名后即刻生效。」等語，系爭聲明書既已明確
      記載兩造間消費借貸之關係，而被告為有通常社會經驗之
      成年人，兩造若無系爭聲明書所載借貸之情，被告應無率
      爾簽立系爭聲明書借據之理！且係分3次簽立，且均載明
      利息之利率及給付方式（每2個月給付1次）。是依上開說
      明，應認原告就其主張系爭80萬元係消費借貸乙節，已盡
      舉證責任。
　　2.被告抗辯原告交付之系爭80萬元，僅係委請被告代為轉交
      投資款予訴外人曾松莨，兩造間並無任何金錢消費借貸關
      係存在云云，並提出出貨單、證明書及帳戶交易明細為憑
      ；然依被告提出之上開書證，僅足證明被告與曾松莨間有
      商業交易往來之情，並無法證明原告交付被告之系爭80萬
      元，係被告代原告投資之款項。
　　3.觀證人黃光延到庭證稱【「（問：你有參與過沈明軒的貨
      櫃投資的事嗎？情形為何？）我有投資。大概七、八年前
      開始投資，投資的本金沒有拿回來，只有拿獲利的錢。沈
      明軒說是貨櫃退稅，一個退稅16,000元，大約四個月退一
      次，我有聽沈明軒說過還有好多人投資，也有聽沈明軒說
      盧文祺也有投資，但我沒有見過盧文祺，我也沒有參與他
      們之間投資的事情，我只是聽沈明軒說的」、「（問：證
      人在與沈明軒投資時，有無簽立任何書面？）他有用一個
      合同給我，合同上面有寫投資，我有簽名。」】等語，可
      知證人投資被告係係簽立投資合同，核與兩造間係簽立聲
      明書（載明借款之意）不同。是依證人上開所述，仍無從
      為有利被告之認定。
　　4.綜上，原告主張系爭80萬元係借款等語，為可採信。而被
      告抗辯系爭80萬元係投資款云云，則不可採。　
（三）再按借用人應於約定期限內，返還與借用物種類、品質、
      數量相同之物，未定返還期限者，借用人得隨時返還，貸
      與人亦得定一個月以上之相當期限，催告返還。民法第47
      8條定有明文。原告主張系爭80萬元為借款，既為可採，
      而依系爭聲明書，兩造並未約定清償期，則原告得隨時請
      求被告清償。又原告已於109年11月27日以桃園府前郵局0
      01230號存證信函催告被告於函到1個月內清償借款之本金
      80萬元，為兩造所不爭執，而被告迄今仍未清償。是原告
      請求被告給付80萬元，即屬有據。
（四）依系爭聲明書之約定，被告每2個月應給付原告以4%計算
      之利息（即年息24%），而原告依法定最高利率即年息20%
      計算被告自102年9月17日起至110年1月2日止尚應給付之
      到期利息為1,018,032元，扣除兩造不爭執被告已償還原
      告之974,700元利息，被告尚積欠原告到期利息43,332元
      （計算式：被告應付之利息1,018,032元－被告已付之利息
      974,700元＝43,332元）。是原告請求被告給付已到期之利
      息43,332元，及請求自110年1月3日起按年息20%計算之利
      息，核屬有據。至原告另請求之自109年12月2日至110年1
      月2日止之利息，因已計入前揭到期利息，是原告該部分
      利息請求，則屬無據。
四、綜上所述，原告依消費借貸之法律關係，請求被告給付原告
    843,332元（計算式：本金800,000元＋到期利息43,332元＝84
    3,332元），及其中800,000元自110年1月3日起至清償日止
    ，按年息百分之20計算之利息，為有理由，應予准許。至原
    告逾前揭範圍之利息請求（自109年12月2日至110年1月2日
    止之利息），為無理由，不應准許。
五、本件判決基礎已臻明確，兩造其餘攻擊、防禦方法與舉證，
    經審核結果並不能動搖該基礎，且與本件事實認定無涉，自
    無庸一一贅述，附此敘明。
六、原告陳明願供擔保以代釋明，聲請宣告假執行，於原告勝訴
    部分，經核於法並無不合，爰酌定相當之擔保金額准許之。
　　至原告敗訴部分，其假執行之聲請，已失所附麗，應予駁回
    。
七、據上論結，本件原告之訴，為一部有理由、一部無理由，依
    民事訴訟法第79條、第87條第1項、第390條第2項，判決如
    主文。
中　　華　　民　　國　　110 　年　　5 　　月　　6 　　日
                          臺灣臺南地方法院民事第二庭
                                法  官  王 獻 楠
上為正本係照原本作成。
如不服本判決，應於送達後20日內，向本院提出上訴狀並表明上
訴理由，如於本判決宣示後送達前提起上訴者，應於判決送達後
20日內補提上訴理由書（須附繕本），如委任律師提起上訴者，
應一併繳納上訴審裁判費。
中　　華　　民　　國　　110 　年　　5 　　月　　6 　　日
                                書記官  蕭 雅 文